【裁判字號】    98,交聲,3538
【裁判日期】    980930
【裁判案由】    聲明異議
【裁判全文】
臺灣臺中地方法院交通事件裁定            98交聲字第3538號
原處分機關  交通部公路總局臺中區監理所
異  議  人
即受處分人  甲○○
上列受處分人因違反道路交通管理處罰條例案件，對於交通部公
路總局臺中區監理所於民國九十八年八月十八日中監違字第裁六
０—Ｚ七Ｂ０００七三九號裁決書，聲明異議，本院裁定如下：
  主  文
原處分撤銷。
甲○○汽車駕駛人，領有機器腳踏車駕駛執照，駕駛小型車，處
罰鍰新臺幣壹萬貳仟元。
    理  由
一、原處分意旨略以：異議人即受處分人 (下稱受處分人)甲○
    ○駕駛車牌號碼四八六六—ＳＦ號自用小客貨車，於民國九
    十六年六月二十四日十五時十七分許，在國道三號南下二０
    二公里處，因「小型車駕照吊扣期間駕駛小型車」之違規，
    經內政部警政署國道公路警察局第七警察隊快官分隊依違反
    道路交通管理處罰條例第二十一條第一項第五款當場舉發。
    受處分人未於期限內到案，本所遂於九十八年八月十八以中
    監違字第裁六０—Ｚ七Ｂ０００七三九號裁決書處罰鍰新臺
    幣（下同）一萬二千元整並吊銷駕駛執照，一年內禁考，逾
    期則依裁決書處罰主文規定裁處等語。
二、聲明異議意旨略以：受處分人有機械腳踏車駕駛執照，故應
    為越級駕駛，原處分顯有錯誤，應予撤銷，爰聲明異議云云
    。
三、按汽車駕駛人，領有機器腳踏車駕駛執照，駕駛小型車，或
    駕駛執照吊扣期間駕駛小型車或機器腳踏車情形者，處新臺
    幣六千元以上一萬二千元以下罰鍰，並當場禁止其駕駛，道
    路交通管理處罰條例第二十一條第一項第二款、第五款分別
    定有明文。次按汽車駕駛人，因違反本條例及道路交通安全
    規則之規定，受吊銷駕駛執照處分時，吊銷其持有各級車類
    之駕駛執照，此觀九十四年十二月十四日修正後之同條例第
    六十八條規定甚明；對照九十四年十二月十四日修正前之同
    條例第六十八條係規定：「汽車駕駛人，因違反本條例及道
    路交通安全規則之規定，受吊扣或吊銷駕駛執照處分時，吊
    扣或吊銷其持有各級車類之駕駛執照。」參以九十四年十二
    月十四日修正該條例第六十八條之立法理由亦記載：「依原
    法條文，文中「吊扣或」三字刪除」，足見然立法者考量因
    違規而吊扣駕照，不宜連其他如職業上、生活上所需之駕照
    一併吊扣，否則恐影響人民工作及生活甚鉅，有失之過酷等
    情，最終修正通過之道路交通管理處罰條例第六十八條，係
    將「吊扣或」三字刪除，堪認立法者真意在於汽車駕駛人因
    違反道路交通管理處罰條例及道路交通安全規則之規定，受
    「吊銷駕照」處分者，仍維持一併吊銷其持有各級車類之駕
    駛執照，至於受「吊扣」駕駛執照處分時，僅能「吊扣」違
    規當時所駕駛車輛之駕駛執照，不能再擴大適用、「吊扣」
    其持有各級車類之駕駛執照甚明；對照道路交通管理處罰條
    例第二十一條第一項第二款及第五款之規定，乃就「汽車駕
    駛人，領有機器腳踏車駕駛執照，駕駛小型車」之情形，以
    及「駕駛執照吊扣期間駕駛小型車或機器腳踏車」之情形，
    均分別設有處罰規定，足見該條第五款之處罰，應僅限於汽
    車駕駛人遭吊扣駕駛執照後，已未領有任何其他各級駕駛執
    照之情形。
四、經查：
  (一)受處分人於民國九十六年六月二十四日十五時十七分許，在
    國道三號南下二０二公里處，因「小型車駕照吊扣期間駕駛
    小型車」之違規，經內政部警政署國道公路警察局第七警察
    隊快官分隊依依法舉發等情，有內政部警政署國道公路警察
    局九十六年六月二十四日公警局交字第Ｚ七Ｂ０００七三九
    號舉發違反道路交通管理事件通知單影本一紙附卷可稽，首
    堪認定。
  (二)又受處分人之小型車駕駛執照前曾因違規記點而遭吊扣（吊
    扣期間為九十六年五月三日至九十六年七月二日）一節，為
    受處分人所不爭執，復有臺中區監理所駕駛執照吊扣銷歷史
    查詢表附卷可佐，堪以認定。則受處分人於此吊扣期間，復
    於上揭時間、地點，駕駛車牌號碼四八六六—ＳＦ號自用小
    客貨車為警舉查獲，自有未領有適當駕駛執照而駕駛自小客
    車之違規，亦屬明確。
  (三)惟查，受處分人除領有小型車駕駛執照外，另領有普通重型
    機器腳踏車駕駛執照等情，有臺中區監理所機車駕照基本資
    料及機車駕駛人之公路監理電子匣門資料各乙份在卷可憑。
    是受處分人斯時既仍領有普通重型機器腳踏車執照，則其前
    揭所辯，顯非無據。是受處分人於九十六年六月二十四日駕
    駛自用小客貨車時，屬領有機器腳踏車駕駛執照之人無誤。
  (四)而吊扣汽車駕駛執照，依上開九十四年十二月十四日修正後
    之同條例第六十八條之立法意旨，僅吊扣其汽車駕駛執照，
    而不及於其普通重型機車之駕駛執照，業如前述。從而，受
    處分人上開於九十六年六月二十四日九十六年六月二十四日
    駕駛自用小客車，應屬領有機器腳踏車駕駛執照而駕駛小型
    車之越級駕駛違規無訛，此等情形之違規，依上開說明，自
    應適用道路交通管理處罰條例第二十一條第一項第二款處罰
    。
五、綜上所述，受處分人於上開汽車駕駛執照吊扣期間，僅領有
    普通重型機車駕駛執照而仍駕駛汽車之違規行為，核係違反
    道路交通管理處罰條例第二十一條第一項第二款之規定。從
    而，原處分機關就受處分人上開違規行為，依據道路交通管
    理處罰條例第二十一條第一項第五款裁處受處分人罰鍰一萬
    二千元並吊銷駕駛執照，一年內禁考之處分，即有未洽，爰
    將原處分撤銷裁處如主文第二項所示之罰鍰，以資適法。
六、據上論斷，應依道路交通管理處罰條例第八十七條第二項、
    道路交通案件處理辦法第二十條規定，裁定如主文。
中    華    民    國    98    年    9     月    30    日
                    交通法庭    法  官   林學晴
上正本證明與原本無異。
如不服本裁定應於送達後五日內向本院提出抗告狀。
                                書記官   簡雅文
中    華    民    國    98    年    9    月     30    日


司法院資訊處製作；財團法人民間司法改革基金會備份。
